臺灣高等法院民事判決　　　　　　　　93年度保險上字第66號
上　訴　人　乙○○
　　　　　　丙○○
共　　　同
訴訟代理人　劉千綺　律師
　　　　　　王舒慧　律師
被　上訴人　明台產物保險股份有限公司
法定代理人　林博正
訴訟代理人　侯國謀
受 告 知人　甲○○
上列當事人間確認債權存在事件，上訴人對於中華民國93年9月3
0 日臺灣臺北地方法院92年度保險字第43號第一審判決提起上訴
，本院於94年9月6日言詞辯論終結，判決如下：
    主  文
上訴駁回。
第二審訴訟費用由上訴人負擔。
    事實及理由
一、被上訴人在原審係以總經理陳曉堂為其法定代理人，茲於本
    院改以董事長林博正為其法定代理人，合先敘明。
二、上訴人起訴主張：訴外人印保企業股份有限公司（下稱印保
    公司）於民國85年間以其所有機器設備及貨物（下稱系爭機
    器設備及貨物）暨向受告知人甲○○承租之台北縣汐止市○
    ○○路381巷15號廠房 （門牌整編前為台北縣汐止鎮○○○
    路257巷15號，下稱系爭廠房） 向被上訴人投保商業火災保
    險（下稱系爭商業火災保險），保險金額為新台幣（下同）
    1,600萬元。 系爭廠房於91年8月29日凌晨1時許發生火災，
    致系爭機器設備及貨物暨系爭廠房全部毀損或滅失，經鑑定
    本次火災為單純之意外事故，被上訴人對印保公司應負保險
    責任。又本次火災因延燒上訴人所有房屋，印保公司對上訴
    人應負侵權行為損害賠償責任，上訴人乃於91年10月11日聲
    請就印保公司對被上訴人之保險金債權於1,000萬元及執行
    費7萬元之範圍為扣押， 並經執行法院核發執行命令，詎被
    上訴人竟聲明異議，惟依亞太聯合會計師事務所製作之印保
    公司91年度災害損失明細及印保公司91年度營利事業所得稅
    結算申報書有關災害損失金額記載，印保公司因本次火災所
    造成系爭機器設備及貨物之損失計998萬4,736元，加上系爭
    廠房燒燬之損失，印保公司對被上訴人之保險金債權應逾1,
    007萬元， 被上訴人之聲明異議顯然不實，爰依強制執行法
    第120條第2項規定，求為確認印保公司對被上訴人有保險金
    債權額1,007萬元存在 （原審判決確認印保公司對被上訴人
    有保險金債權589萬4,067元存在，並駁回上訴人其餘之訴；
    被上訴人就其敗訴部分未聲明不服，已告確定，上訴人則就
    其敗訴部分不服提起上訴，本院僅就此部分予以審理），並
    上訴聲明：(一)原判決不利於上訴人部分廢棄。(二)上開廢棄部
    分，確認印保公司對被上訴人尚有保險金債權417萬5,933元
    存在。
三、被上訴人則以：印保公司係以其所有系爭機器設備及貨物暨
    向甲○○承租之系爭廠房本體向被上訴人投保系爭商業火災
    保險，上訴人所主張印保公司承租系爭廠房之租賃利益並不
    屬被上訴人承保範圍，縱印保公司有租賃利益之損害，被上
    訴人亦無賠償責任；本次火災保險理賠金額經訴外人南山公
    證有限公司理算結果：不動產（1樓部分） 為312萬7,449元
    、不動產（2樓部分）為83萬6,400元、 貨物（1樓部分）為
    253萬9,904元、貨物（2樓部分）為225萬5,475元、 機器設
    備（1樓部分）為109萬8,688元，合計985萬7,916元， 因系
    爭廠房並非印保公司所有，被上訴人對印保公司之理賠僅有
    系爭機器設備及貨物部分，金額為589萬4,067元等語，資為
    抗辯，並答辯聲明：上訴駁回。
四、上訴人主張印保公司於85年間以其所有系爭機器設備及貨物
    暨向甲○○承租之系爭廠房向被上訴人投保系爭商業火災保
    險，保險金額為1,600萬元，系爭廠房於91年8 月29日凌晨1
    時許發生火災，致系爭機器設備及貨物暨系爭廠房全部毀損
    或滅失，經鑑定本次火災為單純之意外事故，被上訴人對印
    保公司應負保險責任。本次火災因延燒伊等所有房屋，印保
    公司對伊等應負侵權行為損害賠償責任，伊等聲請就印保公
    司對被上訴人之保險金債權於1,000萬元及執行費7萬元之範
    圍為扣押，經執行法院核發執行命令，被上訴人對之聲明異
    議之事實，業據其提出原法院執行命令、通知、剪報、被上
    訴人聲明異議狀及火災現場照片為證 （原審卷11-18頁），
    且為被上訴人所不爭執，自堪信為真實。
五、上訴人另主張被上訴人就本次火災應理賠印保公司之範圍除
    系爭機器設備及貨物之損失外，尚包括印保公司對於甲○○
    所有系爭廠房之租賃利益；印保公司就系爭機器設備及貨物
    之損失應為998萬4,736元云云，則為被上訴人所否認，並以
    前開情詞置辯，經查：
  (一)印保公司係以其所有系爭機器設備及貨物暨向甲○○承租之
    系爭廠房本體為保險標的物向被上訴人投保系爭商業火災保
    險，有系爭商業火災保險單可稽（原審卷282-283頁）， 系
    爭商業火災之保險標的物並不包括上訴人所主張印保公司就
    系爭廠房之租賃利益，且被上訴人亦辯稱系爭廠房本體滅失
    之損失，伊應理賠予系爭廠房所有人甲○○等語（本院卷90
    頁）； 另佐以系爭商業火災保險單第1條定義「．．(6)損失
    ：指承保的危險事故對保險標的物直接所致的毀損或滅失，
    不包括租金收入、預期利益、違約金、其他間接損失或對第
    三人的損害賠償。．．」（原審卷284頁）， 則印保公司承
    租系爭廠房縱有上訴人所主張租賃利益之損失，然因該租賃
    利益係屬系爭廠房之間接利益，亦非屬系爭商業火災保險所
    承保之損失範圍，是被上訴人辯稱印保公司就系爭廠房縱有
    租賃利益之損害，亦不得請求伊保險賠償等語，應為可採。
  (二)被上訴人對印保公司之理賠範圍僅有系爭機器設備及貨物之
    損失，而系爭機器設備及貨物之損失賠償額經南山公證有限
    公司理算結果為：1樓貨物部分253萬9,904元、2樓貨物部分
    225萬5,475元、1樓機器設備部分109萬8,688元，合計589萬
    4,067元，有該公司公證號碼NFMT-02-080之公證理算報告書
    可稽（原審卷249-269、286-307頁），並經證人即該公司鑑
    定人員黃鈺銓證述係至火災現場實際清點，並參考印保公司
    提出之帳冊資料，及考量滅失率等綜合判斷而理算出損失金
    額等語（原審卷341-343頁）， 則印保公司對被上訴人之保
    險金請求數額應以公證單位即南山公證有限公司依本次火災
    現場清點理算之結果為據，始為合理。上訴人雖主張印保公
    司就系爭機器設備及貨物之損失應以亞太聯合會計師事務所
    查核印保公司91年度之災害損失明細及印保公司91年度營利
    事業所得稅結算申報書記載之災害損失金額998萬4,736元為
    據云云（原審卷204、221頁），惟查該金額係印保公司委託
    亞太聯合會計師事務所自行編列之項目金額，印保公司並於
    申報91年度營利事業所得稅時據以申報災害損失，較諸上述
    南山公證有限公司係赴現場實際清點理算之結果，自以第三
    人公證公司理算之結果為較可採，況上訴人徒憑申報書而未
    舉證其他證明印保公司就系爭機器設備及貨物之實際損害金
    額與上述所得稅結算申報書一致，上訴人主張以之為據，尚
    不足採。
六、綜上所述，原審依系爭商業火災保險契約，判決確認印保公
    司對被上訴人祇有保險金債權589萬4,067元存在，而駁回上
    訴人逾此部分之請求，允無不合。上訴論旨指摘原判決駁回
    其請求確認超過589萬4,067元部分為不當，請求確認印保公
    司對被上訴人尚有保險金債權417萬5,933元存在，為無理由
    ，應予駁回。
七、兩造其餘之攻擊或防禦方法及未經援用之證據，經本院斟酌
    後，認為均不足以影響本判決之結果，自無逐一詳予論駁之
    必要，併此敘明。
八、據上論結，本件上訴為無理由，依民事訴訟法第449條第1項
    、第78條、第85條第1項前段，判決如主文。
中　　華　　民　　國　　94　　年　　9　　月　　20 　　日
                  民事第十四庭審判長法  官　劉靜嫻
                                    法  官　陳昆煇
                                    法  官　陳駿璧
正本係照原本作成。
如不服本判決，應於收受送達後20日內向本院提出上訴書狀，其
未表明上訴理由者，應於提出上訴後20日內向本院補提理由書狀
（均須按他造當事人之人數附繕本）上訴時應提出委任律師或具
有律師資格之人之委任狀；委任有律師資格者，另應附具律師資
格證書及釋明委任人與受任人有 民事訴訟法第466條之1第1項但
書或第2項（詳附註）所定關係之釋明文書影本。
中　　華　　民　　國　　94　　年　　9 　　月　　21　　日
　　　　　　　　　　　　　　　　　　書記官　黃　愛
附註：
民事訴訟法第466條之1（第1項、第2項）：
對於第二審判決上訴，上訴人應委任律師為訴訟代理人。但上訴
人或其他法定代理人具有律師資格者，不在此限。
上訴人之配偶、三親等內之血親、二親等內之姻親，或上訴人為
法人、中央或地方機關時，其所屬專任人員具有律師資格並經法
院認為適當者，亦得為第三審訴訟代理人。
